【裁判字號】    98,訴,3290
【裁判日期】    991126
【裁判案由】    強盜等
【裁判全文】
臺灣板橋地方法院刑事判決              98年度訴字第3290號
公  訴  人  臺灣板橋地方法院檢察署檢察官
被      告  古治偉
指定辯護人  扶助律師吳鴻奎律師
            扶助律師黃仕翰律師
上列被告因強盜案件，經檢察官提起公訴（98年度偵緝字第2186
號），本院判決如下：
    主  文
古治偉意圖為自己不法之所有，結夥三人以上攜帶兇器，以強暴
、脅迫至使不能抗拒，而取他人之物，處有期徒刑捌年。
    事  實
一、古治偉（綽號阿吉）與蘇信聰、楊陳鎧、許國寬、林宜鋒等
    人皆為舊識（蘇信聰等4 人涉犯強盜罪嫌部分，經本院分別
    判處有期徒刑7 年10月、7 年8 月、7 年8 月、7 年8 月，
    其等不服原判決，經上訴後，臺灣高等法院改判蘇信聰共同
    犯詐欺罪，處有期徒刑9 月；楊陳鎧等人共同犯妨害自由罪
    ，各處有期徒刑1 年7 月，上開案件經檢察官上訴至最高法
    院審理中），蘇信聰於民國97年11月10日，因葉宗龍（綽號
    龍哥）欲自雲林縣虎尾鎮北上，而向其詢問有無販賣第三級
    毒品K 他命或知悉購買K 他命之管道，詎其竟與古治偉及楊
    陳鎧、許國寬、林宜鋒等人，共同基於意圖為自己不法所有
    之犯意聯絡，佯裝交易毒品之際強盜葉宗龍之財物，古治偉
    等人謀議即定，乃推由蘇信聰告知葉宗龍有關古治偉之連絡
    電話，並由蘇信聰先與葉宗龍電話聯繫，了解葉宗龍有多少
    人要北上交易，隨即與古治偉電話聯繫告知，葉宗龍同行之
    人數及行走路線，以便古治偉等人強盜之進行。葉宗龍不知
    上情，自蘇信聰處取得古治偉之聯絡電話後，即電話聯繫，
    古治偉即與葉宗龍約定翌（11）日5 時許，在臺北縣土城市
    某釣蝦場附近以現金交易，葉宗龍屆時即與其友人蔡佳偉（
    綽號小偉）共同駕車赴約，而古治偉、林宜鋒、楊陳鎧及許
    國寬乃於同年月11日凌晨5 時許，分搭2 輛車，楊陳鎧、許
    國寬攜帶約2 把玩具槍（無證據足認具有殺傷力）一同出發
    ，因葉宗龍無法尋獲約定之交易地點，遂改約於臺北縣土城
    市○○道下之7-11便利商店見面，古治偉坐由林宜鋒駕駛之
    車號8257-QM 號自小客車抵達該處，見人車往來下手不便，
    故即向葉宗龍稱：是否另覓一偏遠地點交易等語後，即由葉
    宗龍搭乘林宜鋒駕駛之上開自小客車，由蔡佳偉駕駛自小客
    車跟隨於後，林宜鋒駕車行至臺北縣土城市○○路86號後，
    即突然停車，楊陳鎧、許國寬所駕駛另一自小客車，自後方
    阻擋蔡佳偉駕駛之自小客車去路，楊陳鎧、許國寬接著下車
    ，先由楊陳鎧開1 槍警告，脅迫葉宗龍、蔡佳偉後，復與許
    國寬分持槍1 枝（許國寬所持之槍枝並未扣案，無證據認定
    有殺傷力；楊陳鎧所持之槍枝經鑑定後認不具有殺傷力），
    分將蔡佳偉、葉宗龍拉出車外，楊陳鎧與許國寬2 人持槍枝
    ，古治偉則徒手毆打葉宗龍，而實施強暴後致使葉宗龍不能
    抗拒，再由楊陳鎧、古治偉下手搶走葉宗龍所有之現金共新
    臺幣（下同）30萬元得手後，即將蔡佳偉持有之車鑰匙丟棄
    在遠處後駕車逃逸，致葉宗龍受有頭顱多處鈍挫傷併右側正
    耳後及右側顏面多處鈍挫傷及撕裂傷之傷害（此部分楊陳鎧
    另涉之傷害罪，業據葉宗龍於本院另案98年度訴字第1315號
    案件審理中撤回告訴），蔡佳偉則受有頭部側邊腫脹疼痛之
    傷害（此部分楊陳鎧另涉之傷害罪，業據蔡佳偉於本院另案
    98 年 度訴字第1315號案件審理中撤回告訴）。其後，蘇信
    聰即於翌（11）日晚間某時，自雲林縣北上與古治偉、楊陳
    鎧、林宜鋒、許國寬會面後，並收受5 萬元之贓款。嗣經葉
    宗龍與蔡佳偉報警而循線查獲，始查悉上情。
二、案經葉宗龍訴由臺北市政府警察局移送臺灣板橋地方法院檢
    察署檢察官偵查起訴。
    理  由
壹、證據能力部分：
一、證人蘇信聰、楊陳鎧、葉宗龍、蔡佳偉於警詢時之供述，屬
    傳聞證據，被告及辯護人既爭執其證據能力，且查無其他法
    律得作為證據之規定，依刑事訴訟法第159 條第1 項規定，
    不得作為證據。
二、證人蘇信聰、楊陳鎧、葉宗龍、蔡佳偉於偵查中具結後向檢
    察官所為之陳述，雖亦屬傳聞證據，惟查，上開證人於檢察
    官偵查時，經檢察官告以具結義務及偽證罪之處罰後，命證
    人朗讀結文後具結，於明確理解偽證罪之處罰規定後，仍為
    證述，且無顯不可信之情形，自得作為證據甚明。第按無證
    據能力之證據，固不得作為判斷之依據，其有證據能力者，
    亦須經合法調查程序，始得作為判斷之依據，此由刑事訴訟
    法第155 條第2 項規定：「無證據能力、未經合法調查之證
    據，不得作為判斷之依據」自明。又刑事訴訟法第166 條以
    下規定之交互詰問，屬人證調查證據程序之一環，與證據能
    力係指符合法律規定之證據適格，亦即得成為證明犯罪事實
    存否之證據適格，其性質及在證據法則之層次並非相同。而
    被告、辯護人詰問權之行使與否，係有權處分，如欲行使，
    則證人於審判中，應依法定程序到庭具結陳述，並接受被告
    或辯護人等之詰問，其陳述始得作為認定被告犯罪事實判斷
    之依據（參照司法院釋字第582 號解釋），否則如未進行交
    互詰問之調查證據程序，讓被告或辯護人行使詰問權，則該
    有證據能力之證人陳述，即不得作為判斷之依據，惟其原有
    之證據能力並不因而喪失。再按偵查係採糾問原則，由檢察
    官主導，重在合目的性之追求，而「詰問」乃偵查程序之一
    部，除預料證人、鑑定人於審判時不能訊問之情形外，檢察
    官可視實際情況，決定是否命被告在場，讓被告得親自詰問
    證人、鑑定人，此為刑事訴訟法第248 條所明定，故刑事訴
    訟法第159 條之1 第2 項所指得為證據之被告以外之人於偵
    查中向檢察官所為之陳述，其證據能力不因偵訊證人、鑑定
    人當時被告不在場，未親自詰問證人、鑑定人而受影響，僅
    於審判期日該證據須經合法調查（包括交互詰問程序），始
    得作為判斷之依據，至於其審判中之證詞與偵查中陳述不一
    時，何者為可採，則屬證據證明力之問題（最高法院97年度
    台上字第603 號判決參照）。查上開證人等於偵查中之證述
    ，固未經被告反對詰問，然上開證人業經本院於另案98年度
    訴字第1315號審理時行交互詰問，既經於審判期日經合法調
    查，即應認有證據能力。
三、另就卷附通聯調閱查詢單、天主教若瑟醫院診斷證明書2 紙
    等，均無證據證明係公務員違背法定程序所取得，且檢察官
    、被告及辯護人於本院亦均未主張排除下列文書證據、證物
    之證據能力，且迄本院言詞辯論終結前均未表示異議，本院
    審酌前揭文書證據、證物並非公務員違背法定程序所取得，
    亦無顯有不可信之情況，依刑事訴訟法第158 條之4 反面解
    釋及第159 條之4 之規定，應認均有證據能力。
貳、實體方面：
一、訊據被告古治偉固坦承於前揭時、地，自告訴人葉宗龍處取
    得現金30萬元，惟矢口否認有何加重強盜之犯行，並辯稱：
    伊當時是拿檸檬酸冒充假的K 他命與葉宗龍交易，但交易完
    成後伊就離開；至葉宗龍後來被楊陳鎧他們打，係他們之間
    私人恩怨，與伊無關云云。經查：
  (一)證人即告訴人葉宗龍於偵查中證稱：伊是97年11月10日前一
    天，和蘇信聰要到古治偉的電話；阿吉（即古治偉）和伊約
    在土城的一個釣蝦場，但伊找不到該處，所以和他改約在土
    城交流道下來的7-11超商，伊的朋友小偉（即蔡佳偉）陪伊
    上台北，伊到超商後古治偉要伊往前開，叫伊上他的車（即
    林宜鋒駕駛之車號8257-QM 號休旅車），並叫小偉跟在後面
    ，他跟伊說要帶伊去找朋友，之後到了一個很偏僻的地方，
    林宜鋒突然停車，小偉的車子後面就有一台車突然夾住伊的
    車子，之後，伊就聽到一聲槍聲後，伊就被拉下車，小偉也
    被拉下車；阿吉先搶走伊的包包，當時伊手上還捏一把錢，
    之後，阿凱（即楊陳鎧）用槍打伊的頭，把伊手上那一把錢
    拿走等語明確（見98年度偵字第8512號偵查卷一第165 頁）
    。證人蔡佳偉於偵查中亦證稱：伊一開始不知道葉宗龍與古
    治偉聯繫買K 他命的事，是後來龍哥在車上講電話時伊才知
    道；在土城交流道下來的7-11超商時，對方來2 個人就是古
    治偉和林宜鋒，龍哥就上他們的車，要伊開車跟在後面，我
    們到了一個很偏僻的山路，那條路是單行道，前方的車子突
    然停下來，後面就有一台車子夾住伊的車子，伊看到後面車
    子下來至少3 個人，之後伊就聽到一聲槍聲後，伊本來要開
    車門下來，就被楊陳鎧拖下車，他要伊趴在地上，他用槍敲
    伊的頭部，當時龍哥也下車，他也有被楊陳鎧和古治偉打；
    伊趴在地上時候，看到龍哥手上有握一把錢，好像是楊陳鎧
    去搶他的錢，伊有聽到「叫他錢拿來就對了」，伊有看到2
    支槍等語歷歷（見98年度偵字第8512號偵查卷一第170 頁）
    ；證人蔡佳偉於本院審理時復證稱：「（辯護人問：為何前
    面你回答說有2 、3 人打你與龍哥？這2 、3 人有包含被告
    ？）我記不太清楚，我只知道當我們被打時，有看到被告古
    治偉」、「（辯護人問：你有看到有人搶走龍哥的錢？）我
    記不清楚，我知道他有錢，但是之後被打完後錢就不見了。
    」、「（檢察官問：當時有一人在便利店等龍哥，這人是古
    治偉？）我記得那人雙手有刺青，好像是庭上的被告古治偉
    。」等語屬實（見本院卷99年10月5 日審判筆錄第9 、10頁
    ），且被告於本院審理時亦稱其雙手有刺青等語（見本院卷
    99 年10 月5 日審判筆錄第10頁）。是證人葉宗龍與蔡佳偉
    所證先被多人毆打後要求趴下，葉宗龍並被搶錢等情節，均
    大致相符，並佐以被告楊陳鎧於本院審理時亦到庭證稱：有
    毆打葉宗龍之情等語（見本院卷99年10月5 日審判筆錄第19
    頁），又葉宗龍、蔡佳偉2 人確有受傷，並有卷附天主教若
    瑟醫院診斷證明書2 紙可證，被告與楊陳鎧等人確有施強暴
    行為至為明確，再證人葉宗龍、蔡佳偉等人所證述有人開1
    槍之情，復與證人蘇信聰偵查中所證：楊陳鎧有向其炫耀開
    1 槍等語相吻合（見本院另案98年度訴字第1315號卷二影卷
    第30頁反面偵訊勘驗筆錄），洵屬有據，足資憑信。再依據
    上情，被告與共犯楊陳鎧等人確有持不明槍枝對被害人葉宗
    龍施脅迫，亦堪信實。綜上，被害人葉宗龍在被多人毆打施
    強暴及槍枝之脅迫下，已臻於不能抗拒之程度，堪信無疑。
    至於證人許國寬所持槍枝既未扣案，無從鑑定是否屬槍砲彈
    藥刀械管制條例列管具有殺傷力之槍械，依罪疑惟輕原則，
    僅能認定係無殺傷力之玩具槍枝；而楊陳鎧所持有之瓦斯槍
    一枝，經本院送請內政部警政署刑事警察局鑑定後，經該局
    函覆稱：送鑑手槍1 枝，認係氣體動力式槍枝，以填充氣體
    為發射動力，經以金屬彈丸測試三次，其中彈丸最大發射速
    度為36公尺/ 秒，計算其動能為0.57焦耳，換算其單位面積
    動能為2.0 焦耳/ 平方公分等語，此有該局98年4 月24日刑
    鑑字第098003 9539 號函附卷可稽（見本院另案98年度訴字
    第1315號卷一影卷第48頁），是該扣案之槍枝係不具有殺傷
    力之玩具槍枝，應堪認定。
  (二)雖證人葉宗龍、蔡佳偉就何人參與毆打證述有先後不一之情
    。然按證人之證詞，屬供述證據之一種，有其能力上之限制
    ，未必如攝影機或照相機般，對所發生或經歷的事實能機械
    式無誤地捕捉，亦未必能洞悉事實發生過程之每一細節及全
    貌。故供述證據每因個人觀察角度、記憶能力、表達能力、
    誠實意願、嚴謹程度及利害關係之不同，而有對相同事物異
    其供述之情形發生，而其歧異之原因，未必絕對係出於虛偽
    所致。是以遇有前後不一，或彼此互相齟齬之情形，事實審
    法院為發現真實起見，應就其全盤供述之意旨，佐以卷內證
    據為綜合判斷，並依據經驗法則及論理法則，詳予剖析其供
    述異、同之情形，若足認其關於基本事實之陳述，果於真實
    性無礙時，即非不得予以採信。苟不為上開調查研析，僅以
    稍有不符或矛盾或證人之證詞前後不一，即認其全部陳述均
    與事實不符，而悉予摒棄不採，對供述相同之處又俱不斟酌
    ，則法官依經驗法則、論理法則判斷事理之功能盡廢，其採
    證認事之職權行使與自由心證暨證據法則之運用，均難認為
    適法（最高法院92年度台上字第4387號判決意旨可資參照）
    。查蔡佳偉係葉宗龍之友人與被告古治偉等人並不相識，已
    據其自承在卷（98年度偵字第8512號偵查卷一第169 頁），
    實無誣攀被告之必要，且其於偵、審中證述遭毆打之情節均
    一致，是辯護人雖為被告辯稱：證人於本院審理時證述毆打
    伊的人數，先稱2 、3 個，後又改稱3 、4 人，有前後不一
    之情，且事發前未見過被告，且事發時正值深夜、燈光昏暗
    ，事後又憑警方提供照片陳述，記憶是否屬實，並非無疑云
    云，惟證人蔡佳偉第一次見到被告時，係在土城交流道下來
    的7-11超商前，該處應無燈光昏暗之情，故證人理應可看清
    楚被告之長相，再證人蔡佳偉記得「古治偉」之特徵係雙手
    有刺青之人，而被告確係雙手均有刺青，是證人蔡佳偉證述
    古治偉有下車參與毆打告訴人之行為乙節，應可憑採。是被
    告辯以伊與葉宗龍交易完成取得貨款後即行離去，未參與毆
    打被害人葉宗龍、蔡佳偉之語，應係卸責之詞，顯不可採。
  (三)至證人葉宗龍於本院98年8 月5 日另案審理時改證稱：伊上
    了林宜鋒車後，將30萬元交給被告，他拿了一包不知道是什
    麼東西，包得很緊，看不出是什麼東西，後來伊有打開，裡
    面不是k 他命，伊要拿回錢，就開始有一些爭執，車子就停
    下來，就在山上那個地方，後面就又來了一台車子，車子就
    被夾住，伊就被打云云（見本院另案98年度訴字第1315號卷
    二影卷第39頁反面），此與其上開偵查中所稱：當時伊手上
    還捏一把錢，之後，阿凱用槍打伊的頭，把伊手上那一把錢
    拿走等語，明顯齟齬，復質以證人葉宗龍與被告古治偉等人
    早已認識，案發後證人亦要求蘇信聰出面處理，亦據證人葉
    宗龍於本院審理時證述在卷（見本院另案98年度訴字第1315
    號卷二影卷第41頁），其後證人葉宗龍、蔡佳偉更與楊陳鎧
    之家人商談與被告等人達成和解，由古治偉之朋友出面返還
    30 萬 元，並賠償其2 人傷害部分各6 萬6 千元現金等情，
    亦有和解書附卷足稽（見本院另案98年度訴字第1315號卷一
    影卷第51頁反面）。足徵證人葉宗龍其後翻異其詞稱於下車
    前30萬元已交付，顯係因已與被告達成和解而避重就輕迴護
    被告之說詞，而與事實不符，無以憑信，是應以其於偵查中
    之上開證述較為可採。
  (四)另證人即共犯林宜鋒開車載被告古治偉及被害人葉宗龍，行
    至土城市○○路86號即無故停車，同時被告及證人即共犯楊
    陳鎧、許國寬隨即下車，有人開槍後或持槍枝或徒手毆打葉
    宗龍及蔡佳偉，楊陳鎧及古治偉並下手搶葉宗龍身上之財物
    之情，已據證人葉宗龍及蔡佳偉證述如上，而楊陳鎧等人會
    跟隨林宜鋒停車，未有任何交談、詢問即開始行動，顯見楊
    陳鎧等人與被告就開槍、毆打及行搶等情節已事先謀議，並
    參諸證人蘇信聰所證：「（檢察官問：古治偉跟葉宗龍要見
    面的路上，阿吉就打電話跟你講，跟你講什麼？）」說他們
    要搶他的錢。」、「（檢察官問：那天事發前你跟阿吉有好
    幾通電話在講什麼？）講那個…阿龍他們要跟他們…買那個
    …」、「（檢察官問：告訴古治偉說葉宗龍要跟他們買毒品
    是嗎？）好幾通是聯絡說他們有跟阿龍聯絡上，說約哪裡買
    、接洽」等語（見本院另案98年度訴字第1315號卷二影卷第
    29 頁 反面、第30頁偵訊勘驗筆錄），此部分係屬於蘇信聰
    親自聽聞之事實，自有證據能力，並有卷附通聯調閱查詢單
    可參，是證人林宜鋒雖無證據證明有動手打人，惟其若無與
    被告古治偉等人有共同犯意之聯絡，其豈可能知悉何時停車
    之際，共犯楊陳鎧之車即能擋住蔡佳偉自小客車之去路，復
    按共同正犯間，非僅就其自己實施之行為負其責任，並在犯
    意聯絡之範圍內，對於他共同正犯所實施之行為，亦應共同
    負責，且共同正犯之成立，只須具有犯意聯絡，行為之分擔
    ，既不問犯罪動機起於何人，亦不必每一階段犯行，均經參
    與，亦有最高法院32年上字第1905號、34年上字第862 號判
    例足資參照，是證人林宜鋒自應共負其責，再證人蘇信聰雖
    未至案發現場，未參與構成要件之行為，惟其顯係以自己犯
    罪之意思參與本件強盜罪，並事後收受5 萬元贓款，經其於
    偵查中供認屬實（見本院另案98年度訴字第1315號卷二影卷
    第29頁反面、第30頁偵訊勘驗筆錄），其與被告古治偉等人
    亦有共同犯罪之意思聯絡，至為明確。雖被告古治偉於本院
    審理中稱蘇信聰自楊陳鎧處取得之5 萬元款項係楊陳鎧為償
    還之前之借款，然參以共犯楊陳鎧、蘇信聰就渠等被訴本件
    強盜案件於本院另案（98年度訴字第1315號案件）審理中就
    前開5 萬元之借款過程及交付之地點，已生齟齬，且共犯蘇
    信聰於該案審理中自承那天晚上楊陳鎧3 萬元給伊，這些錢
    那是阿吉（指古治偉）要拿給伊的等語，足證被告古治偉、
    及共犯即證人楊陳鎧所稱蘇信聰取得之5 萬元款項非分贓所
    得，自屬無稽。再證人楊陳鎧於本院審理雖證稱：因伊之前
    與葉宗龍有叫小姐的糾紛，所以案發時伊和許國寬才去打他
    云云，惟設若楊陳鎧僅係為教訓葉宗龍而已，其何以須強盜
    葉宗龍手上之財物，且被告與告訴人臨時更改交易地點後，
    其仍然知道更換後的交易地點，此豈非玄虛，且在證人林宜
    鋒停車於土城承天路86號之際，其既未與被告有何聯絡之情
    ，衡情，其理應不清楚被告與告訴人是否交易完成，而其竟
    即自後方阻擋蔡佳偉駕駛之自小客車去路，並與許國寬下車
    持玩具槍毆打告訴人，顯見其與許國寬2 人若非早與被告有
    上開加重強盜之犯意聯絡，其等如何能在密接的時間內為開
    槍、毆打及行搶等上開犯行，是證人楊陳鎧本身既參與本件
    加重強盜之犯行，其所稱被告於交易完成後，旋即開車離開
    之證詞，既與證人葉宗龍、蔡佳偉上開偵查所述明顯不符，
    且係有利於證人楊陳鎧本身之詞，實難謂非無瑕疵可指，是
    即難執其證詞爰為被告有利之認定。
  (五)綜上，被告及其辯護人所辯均不足採信。本案事證明確，被
    告上開犯行堪以認定，應予依法論科。
二、按結夥3 人以上之犯罪，應以在場共同實施或在場參與分擔
    實施犯罪之人為限，此有最高法院76年台上字第7210號判例
    意旨可稽，本件被告前往案發現場強盜，為以自己犯罪之意
    思，在場共同實施犯罪，咸應計入結夥人數，此有最高法院
    72年度台上字第3201號刑事判決意旨可稽，則被告古治偉與
    楊陳愷、許國寬在場共同實施犯罪者，其合於論以結夥3人
    以上之加重條件灼然。次按刑法第321 條第1 項第3 款所定
    兇器種類要無限制，被告所攜帶之槍械因未扣案，不能證明
    為具有殺傷力之管制槍械，惟以其等在現場擊發時，可發出
    與一般槍響近似之聲響，客觀上已足使人心生恐懼，可使人
    之安全受到威脅，雖未能證明上開槍械具有殺傷力，惟既足
    認可威脅人之安全，仍該當於刑法第321 條第1 項第3 款之
    兇器（最高法院79年度臺上字第5253號判例要旨）。是核被
    告所為，係犯刑法第330 條第1 項、第321 條第1 項第3 款
    、第4 款之結夥3 人以上攜帶兇器之加重強盜罪。被告與蘇
    信聰、楊陳鎧、許國寬、林宜鋒4 人，就上揭強盜犯行，有
    犯意聯絡及行為分擔，應依刑法第28條規定論以共同正犯。
    爰審酌被告之素行，此有臺灣高等法院被告前案紀錄表在卷
    可稽，且審其犯罪動機係為牟利，卻以強盜之手段，毆打被
    害人搶奪財物，並斟酌本件犯行為被告所策畫，犯罪情節較
    重，且衡其生活情狀、智識程度等一切情狀，爰量處如主文
    所示之刑，以資懲儆。
據上論斷，應依刑事訴訟法第299 條第1 項前段，刑法第28條、
第330 條第1 項，判決如主文。
本案經檢察官李超偉到庭執行職務。
中    華    民    國    99    年    11    月    26    日
                  刑事第一庭    審判長法  官  李釱任
                                      法  官  鄭水銓
                                      法  官  陳正偉
上列正本證明與原本無異。
如不服本判決，應於判決送達後10日內敘明上訴理由，向本院提
出上訴狀 (應附繕本) ，上訴於臺灣高等法院。其未敘述上訴理
由者，應於上訴期間屆滿後20日內向本院補提理由書「切勿逕送
上級法院」。
                                      書記官  許慧禎
中    華    民    國    99    年    11    月    26    日
附錄本案論罪科刑法條全文
中華民國刑法第321條（加重竊盜罪）
犯竊盜罪而有左列情形之一者，處六月以上、五年以下有期徒刑
：
一、於夜間侵入住宅或有人居住之建築物、船艦或隱匿其內而犯
    之者。
二、毀越門扇、牆垣或其他安全設備而犯之者。
三、攜帶兇器而犯之者。
四、結夥三人以上而犯之者。
五、乘火災、水災或其他災害之際而犯之者。
六、在車站或埠頭而犯之者。
前項之未遂犯罰之。
中華民國刑法第330條（加重強盜罪）
犯強盜罪而有第321條第1項各款情形之一者，處7年以上有期徒
刑。
前項之未遂犯罰之。

司法院資訊處製作；財團法人民間司法改革基金會備份。
